臺灣苗栗地方法院刑事判決
110年度訴字第550號
公  訴  人  臺灣苗栗地方檢察署檢察官
被      告  包婉君




上列被告因偽造文書等案件，經檢察官提起公訴 （110年度偵緝
字第110號），被告於本院行準備程序時，為有罪之陳述，經本
院裁定由受命法官獨任以簡式審判程序審理，並判決如下：
    主  文
包婉君犯行使變造準私文書罪，處有期徒刑參月，如易科罰金，
以新臺幣壹仟元折算壹日。未扣案之犯罪所得新臺幣伍萬元沒收
，於全部或一部不能沒收或不宜執行沒收時，追徵其價額。　
    犯罪事實及理由
一、本案犯罪事實、證據名稱，除犯罪事實欄第1行「基於詐欺
    」更正為「基於詐欺取財」、第4行「修圖軟體」更正為「
    手機APP修圖軟體」、第6行「『包婉君』，」後補充「以此方
    式變造前揭郵政國內匯款執據照片之準私文書，」，證據部
    分補充「被告包婉君於本院準備程序、審理中之自白」為證
    據外，餘均引用檢察官起訴書之記載（如附件）。
二、論罪科刑：
  ㈠按在紙上或物品上之文字、符號、圖畫、照像，依習慣或特
    約，足以為表示其用意之證明者，以文書論；錄音、錄影或
    電磁紀錄，藉機器或電腦之處理所顯示之聲音、影像或符號
    ，足以為表示其用意之證明者，亦同，刑法第220條第1項、
    第2項分別定有明文。再按偽造文書，以無制作權之人，冒
    用他人名義而制作該文書為要件；而變造文書，則係指不變
    更原有文書之本質，僅就文書之內容有所更改而言。故必先
    有他人文書之存在，而後始有變造之可言（最高法院47年度
    台上字第226號判決、51年度台上字第295號判決意旨參照）
    。準此，被告傳送予告訴人何佩諠之郵政國內匯款執據照片
    ，係藉由手機處理所顯示之影像，足以表彰金融帳戶間之往
    來交易紀錄，自屬刑法第220條第2項之準私文書。而被告將
    其原有之郵政國內匯款執據之匯款金額、匯款人欄位電磁紀
    錄，以修圖軟體修改，變更原始電磁紀錄之實際內容，依上
    開說明，核屬變造準私文書之行為。是核被告所為係犯刑法
    第216條、第220條第2項、第210條之行使變造準私文書罪、
    同法第339條第1項之詐欺取財罪。被告變造準私文書之低度
    行為，應為嗣後行使變造準私文書之高度行為所吸收，不另
    論罪。被告藉行使前揭變造之準私文書，用以詐騙告訴人交
    付商品，係以一行為觸犯數罪名，為想像競合犯，應依刑法
    第55條前段之規定，從一重之行使變造準私文書罪處斷。
  ㈡爰審酌被告正值青壯，卻不知循正途賺取財物，反以行使變
    造後之郵政國內匯款執據照片誆騙告訴人，足見法治觀念薄
    弱，所為已對告訴人、金融機構對於金融帳戶間交易紀錄管
    理之正確性造成損害，再考量被告詐欺取財行為、被害人數
    、損失金額之犯罪情節，以及被告犯後坦承犯行，並與告訴
    人達成和解，有臺灣苗栗地方檢察署公務電話紀錄表、本院
    公務電話紀錄表等件可資證明（見偵緝卷第121頁、本院卷
    第25頁），暨被告於審理時自陳之智識程度、家庭生活經濟
    狀況(見本院卷第103至104頁)、告訴人對於刑度之意見（見
    本院卷第25頁）等一切情狀，量處如主文所示之刑，並諭知
    易科罰金之折算標準。
三、沒收部分：
  ㈠犯罪所得，屬於犯罪行為人者，沒收之。但有特別規定者，
    依其規定；前2項之沒收，於全部或一部不能沒收或不宜執
    行沒收時，追徵其價額；犯罪所得已實際合法發還被害人者
    ，不予宣告沒收或追徵，刑法第38條之1第1項、第3項、第5
    項分別定有明文。
　㈡被告已賠償告訴人新臺幣(下同)3萬元等情，有本院公務電話
    紀錄附卷可參（參見本院卷第25頁）。是被告於本案中之犯
    罪所得應為5萬元，雖未扣案，仍應依刑法第38條之1第1項
    前段規定諭知沒收，並依同條第3項規定諭知於全部或一部
    不能沒收或不宜執行沒收時，追徵其價額。至被告業已賠償
    告訴人3萬元部分，參諸前揭規定，自無另行宣告沒收之必
    要，併此敘明。
  ㈢至被告所變造之郵政國內匯款執據照片，雖係被告所有，供
    本案犯罪所用之物，然並未扣案，且該照片業據被告供承已
    不存在等語（見本院卷第103頁），復無積極證據足認現尚
    存在，縱單獨存在亦不具刑法上之非難性，倘予宣告沒收、
    追徵，除另使刑事執行程序開啟外，對於被告犯罪行為之不
    法、罪責評價並無影響，對於沒收制度所欲達成或附隨之社
    會防衛亦無任何助益，欠缺刑法上重要性，爰不予宣告沒收
    、追徵，併此敘明。
據上論斷，應依刑事訴訟法第273條之1第1項、第299條第1項前
段、第310條之2、第452條第2項，刑法第216條、第220條第2項
、第210條、第339條第1項、第55條前段、第41條第1項前段、第
38條之1第1項、第3項，刑法施行法第1條之1第1項，判決如主文
。
本案經檢察官呂宜臻提起公訴、檢察官彭郁清到庭執行職務。
中　　華　　民　　國　　111 　年　　4 　　月　　28　　日
                  刑事第三庭  法　官　許文棋
以上正本證明與原本無異。
如不服本判決應於收受判決後20日內向本院提出上訴書狀，並應
應敘述具體理由。其未敘述上訴理由者，應於上訴期間屆滿後20
日內向本院補提理由書(均須按他造當事人之人數附繕本)「切勿
逕送上級法院」。告訴人或被害人如對本判決不服者，應具備理
由請求檢察官上訴，其上訴期間之計算係以檢察官收受判決正本
之日期為準。
   　　                     　書記官  陳彥宏
中　　華　　民　　國　　111 　年　　4 　　月　　28　　日
附錄法條：
中華民國刑法第216條
行使第210條至第215條之文書者，依偽造、變造文書或登載不實
事項或使登載不實事項之規定處斷。
中華民國刑法第210條
偽造、變造私文書，足以生損害於公眾或他人者，處5年以下有
期徒刑。
中華民國刑法第220條
在紙上或物品上之文字、符號、圖畫、照像，依習慣或特約，足
以為表示其用意之證明者，關於本章及本章以外各罪，以文書論
。
錄音、錄影或電磁紀錄，藉機器或電腦之處理所顯示之聲音、影
像或符號，足以為表示其用意之證明者，亦同。
中華民國刑法第339條
意圖為自己或第三人不法之所有，以詐術使人將本人或第三人之
物交付者，處5年以下有期徒刑、拘役或科或併科50萬元以下罰
金。
以前項方法得財產上不法之利益或使第三人得之者，亦同。
前二項之未遂犯罰之。　　
附件：
臺灣苗栗地方檢察署檢察官起訴書
                                    110年度偵緝字第110號
　　被　　　告　包婉君　女　27歲（民國00年0月0日生）
　　　　　　　　　　　　住○○市○○區○○街000號
　　　　　　　　　　　　居臺南市○區○○○路0段000巷0弄0
　　　　　　　　　　　　　0號2樓
　　　　　　　　　　　　國民身分證統一編號：Z000000000號
上列被告因偽造文書等案件，業經偵查終結，認應提起公訴，茲
將犯罪事實及證據並所犯法條分敘如下：　
　　　　犯罪事實
一、包婉君意圖為自己不法之所有，基於詐欺及行使變造準私文
    書之犯意，於民國108年1月19日某時，透過通訊軟體LINE向
    何佩諠佯稱：有意向其購買價值新臺幣（下同）8萬元之化
    妝品云云，復於不詳時、地，透過修圖軟體變造所翻拍之郵
    政國內匯款執據照片中之匯款金額與匯款人姓名欄位，分別
    由「100」、「潘瑜凌」修改為「80,000」、「包婉君」，
    並於同年1月27日透過LINE傳送變造後之照片予何佩諠向其
    行使，致何佩諠誤信包婉君已匯款至其提供之中華郵政帳號
    000-00000000000000號帳戶內，而於108年1月28日，將價值
    8萬元之商品，以宅急便寄交予包婉君，足以生損害於中華
    郵政股份有限公司及何佩諠。嗣何佩諠查閱郵局帳戶發現未
    收到包婉君所匯之款項，始悉受騙。
二、案經何佩諠訴由苗栗縣警察局頭份分局報告偵辦。
 　　　 證據並所犯法條
一、證據清單及待證事實：
編號 證據名稱 待證事實 1 被告包婉君於偵查中之供述 坦承向告訴人何佩諠購買價值8萬元之化妝品，復透過LINE傳送郵政國內匯款執據翻拍照片予告訴人之事實。 2 證人即告訴人何佩諠於警詢及偵查中之指述 被告向告訴人佯稱購買8萬元之化妝品，並透過LINE傳送已變造之郵政國內匯款執據翻拍照片，致告訴人誤信被告已匯款，而將商品以宅急便寄交被告之事實。 3 被告與告訴人之LINE對話紀錄截圖12張 證明被告向告訴人購買8萬元之化妝品，並透過LINE傳送已變造之郵政國內匯款執據翻拍照片予告訴人之事實。 4 被告變造之匯款單據翻拍照片、中華郵政股份有限公司永康郵局所附本件未遭變造前之郵政匯票申請書影本各1份 證明被告將所翻拍之郵政國內匯款執據之匯款金額與匯款人姓名欄位，分別由「100」、「潘瑜凌」修改為「80,000」、「包婉君」，並傳送予告訴人而行使之事實。 5 告訴人宅急便出貨單翻拍照片2紙 證明告訴人將價值8萬元之商品出貨予被告之事實。 
二、核被告所為，係犯刑法第216條、第220條第2項、第210條之
    行使變造準私文書、第339條第1項之詐欺取財等罪嫌。被告
    變造準私文書之低度行為為行使變造準私文書之高度行為吸
    收，不另論罪。被告以一行為而觸犯上開罪名，為想像競合
    犯，請依刑法第55條規定從一重之行使變造準私文書罪處斷
    。未扣案之商品1批（價值8萬元），屬被告犯罪所得之物，
    且並未實際合法發還予告訴人，請依刑法第38條之1第1項前
    段、第3項之規定宣告沒收，並於全部或一部不能沒收或不
    宜執行沒收時，追徵其價額。
三、依刑事訴訟法第251條第1項提起公訴。
  　此　致
臺灣苗栗地方法院
中　　華　　民　　國　 110　　年　　12　　月　　6 　　日
　　　　　　　　　　　　　　　檢　察　官  呂宜臻 
本件證明與原本無異　
中　　華　　民　　國　 110　　年　　12  　月    13    日
                              書  記  官  鄒霈靈